【裁判字號】    98,訴,595
【裁判日期】    980709
【裁判案由】    綜合所得稅
【裁判全文】
臺北高等行政法院判決
                                       98年度訴字第595號
                              .
原      告  甲○○
被      告  財政部臺北市國稅局
代  表  人  凌忠嫄（局長）
訴訟代理人  乙○○
上列當事人間因綜合所得稅事件，原告不服財政部中華民國98年
1月21日臺財訴字第09700590180號（案號：第00000000號）訴願
決定，提起行政訴訟。本院判決如下：
    主  文
原告之訴駁回。
訴訟費用由原告負擔。
    事實及理由
壹、程序方面：
    本件原告經合法通知，未於言詞辯論期日到場，依行政訴訟
    法第218 條準用民事訴訟法第386 條、第385 條第1 項前段
    規定，核無民事訴訟法第386 條所列各款情形，爰依到場被
    告之聲請，由其一造辯論而為判決，合先敘明。
貳、實體方面：
一、事實概要：
    原告為信合美聯合診所（下稱信合美診所）合夥人，94年度
    綜合所得稅結算申報，列報該診所收入總額新臺幣（下同）
    111,319,931元，費用總額89,055,944元，全年所得額22,26
    3,987元，並按合夥比例9.88%計算，申報其執行業務所得2,
    199,682元，前經財政部臺灣省南區國稅局（下稱南區國稅
    局）原按該局「94年度執行業務所得及私人辦理補習班等其
    他所得書面審核作業要點」（下稱書面審核作業要點）規定
    ，從其申報數核定信合美診所全年所得額22,263,987元，嗣
    依該要點第7點規定進行抽查，因該診所負責人彭嘉謨未能
    提示該診所帳簿文據供核，乃重行依財政部頒定「94年度執
    行業務者費用標準」，計算其費用總額為80,153,761元【（
    全民健康保險收入73,621,355元＋部分負擔收入7,397,398
    元＋掛號費收入12,664,550元－免收掛號費收入1,369,500
    元）×78%＋一般自費收入（18,722,134元＋109,345元）×
    43%＋人壽保險檢查收入147,030元×35%】，核定該診所全
    年所得額31,166,170元，並按原告之合夥比例9.88%計算，
    核定其執行業務所得3,079,218元，通報被告併課核定94年
    度綜合所得總額4,731,295元，補徵稅額345,299元。原告不
    服，主張其為信合美診所之合夥人，該診所94年度依南區國
    稅局書面審核作業要點第3點規定之純益率標準申報所得額
    ，依所得稅法第80條第3項規定，納稅義務人申報之所得額
    如在稽徵機關核定各該業所得額標準以上，即以其原申報額
    為準，如不及規定標準者，應再個別調查核定之。亦即納稅
    義務人申報之所得額如在各該業所得額標準以上，稽徵機關
    只能以原申報資料作為書面審查所得額之基準，不可擅自以
    行政命令訂定查核程序，並調閱帳簿、文據與相關資料，南
    區國稅局依書面審核作業要點第7點抽查該診所帳簿，不僅
    不符合所得稅法規定，亦與憲法第19條租稅法律主義相牴觸
    ，且違背司法院釋字第640號解釋意旨云云，申請復查。案
    經被告審查結果認為：南區國稅局書面審核作業要點係為簡
    化稽徵作業，推行便民服務，鼓勵執行業務者、私人辦理補
    習班、托兒所、幼稚園及養護療養院所誠實記帳、申報所訂
    定，且適用該要點之案件，仍應依規定設帳記載並取得、給
    予及保存憑證。信合美診所既依該要點規定純益率申報94年
    度全年所得額，南區國稅局原依該要點規定就該診所94年度
    申報全年所得額先為書面審核，嗣依該要點第7點規定抽查
    審核帳簿憑證，自無不合。另經南區國稅局原以96年10月3
    日南區國稅嘉市二字第0960008299號及96年10月17日南區國
    稅嘉市二字第0960008300號函請信合美診所負責人彭嘉謨提
    示該診所94年度帳簿憑證，惟迄未提供，是南區國稅局依規
    定核定該診所收入總額111,319,931元，費用總額80,153,76
    1元，全年所得額31,166,170元，並按原告合夥比例9.88%計
    算，核定其執行業務所得3,079,218元，並無不合。至原告
    稱被告未依所得稅法第80條第3項規定核定，與憲法第19條
    租稅法律主義相牴觸，且違背司法院釋字第640號解釋意旨
    之部分，依司法院釋字第640號解釋意旨，係指稽徵機關「
    對申報之所得額在主管機關核定之各該業所得額之標準以上
    者，仍可實施抽查，再予個別查核認定，與所得稅法第80條
    第3項前段規定顯不相符，增加人民法律所未規定之租稅程
    序上負擔，自有違憲法第19條租稅法律主義，應自本解釋公
    布之日起至遲1年內失效。」，而南區國稅局書面審核作業
    要點係依各該業訂定書面審核標準純益率，該標準並非所得
    額標準，自無所得稅法第80條第3項規定之適用等由，遂作
    成97年10月17日財北國稅法二字第0970250263號復查決定（
    下稱原處分），駁回其復查之申請。原告仍表不服，提起訴
    願，遭決定駁回，遂提起本件行政訴訟。
二、本件原告主張：
（一）依行為時所得稅法第14條第1項第2類前段、第83條第1項
      、第2項及其施行細則第13條規定，並參照司法院釋字第
      640號解釋：「中華民國五十二年一月二十九日修正公布
      之所得稅法第八十條第三項前段所定，納稅義務人申報之
      所得額如在稽徵機關依同條第二項核定各該業所得額之標
      準以上者，即以其原申報額為準，係指以原申報資料作為
      進行書面審查所得額之基準，稽徵機關自不得逕以命令另
      訂查核程序，調閱帳簿、文據及有關資料，調查核定之。
      財政部臺灣省北區國稅局於八十六年五月二十三日訂定之
      財政部臺灣省北區國稅局書面審核綜合所得稅執行業務者
      及補習班幼稚園托兒所簡化查核要點笫七點：『適用書面
      審查案件每年得抽查百分之十，並就其帳簿文據等有關資
      料查核認定之。』對申報之所得額在主管機關核定之各該
      業所得額之標準以上者，仍可實施抽查，再予個別查核認
      定，與所得稅法第八十條第三項前段規定顯不相符，增加
      人民法律所未規定之租稅程序上負擔，自有違憲法第十九
      條租稅法律主義，應自本解釋公布之日起至遲一年內失效
      。本院釋字第二四七號解釋應予補充。」。
（二）租稅法律主義為國民總意之表現，以法律形式為之，側重
      法安全性及預測可能性，乃租稅法律主義之現代機能。而
      課稅要件法定主義，為租稅法律主義之派生原則，亦為其
      內涵之一，又稱課稅要件合致性原則。所謂課稅要件法定
      主義，係要求有關稅捐債務之發生，必須以法律明文規定
      ，即有關稅捐構成要件之要素，如稅捐主體、稅捐客體、
      稅捐客體之歸屬、稅捐之計算基礎（稅基）、稅率及稅捐
      之減免與加重事由之要件，須以法律明文定之，參照司法
      院釋字第210號解釋理由所載，憲法第19條所謂依法律納
      稅，係兼指納稅及免稅之範圍，均應依法律之明文，至主
      管機關訂定之施行細則，僅能就實施母法有關事項而為規
      定，如涉及納稅及免稅之範圍，仍當依法律之規定，方符
      憲法所示租稅法律主義之本旨；釋字第217號解釋更指出
      憲法第19條所定人民有依法律納稅之義務，係指人民僅依
      法律所定之納稅主體、稅目、稅率、納稅方法及納稅期間
      等項目而負納稅之義務；又參酌釋字第367號解釋理由意
      旨，人民僅依法律所定之課稅要件項目而負繳納義務或享
      受減免繳納之優惠，舉凡應以法律明定之租稅項目，自不
      得以命令作不同之規定，否則即屬違反租稅法律主義，且
      命令之內容不能對人民之自由權利增加法律所無之限制。
（三）原告為信合美診所之合夥人，該診所94年度依南區國稅局
      書面審核作業要點第3點規定之純益率標準申報所得額，
      依所得稅法第80條第3項規定，納稅義務人申報之所得額
      如在稽徵機關核定各該業所得額標準以上，即以原申報額
      為準，如不及規定標準者，應再個別調查核定之。亦即，
      納稅義務人申報之所得額如在各該業所得額標準以上，稽
      徵機關僅能以原申報資料作為書面審查所得額之基準，不
      可擅自以行政命令訂定查核程序，並調閱帳簿、文據與相
      關資料，該局依書面審核作業要點第7點抽查該診所帳簿
      ，不僅不符合所得稅法規定，亦與憲法第19條租稅法律主
      義相牴觸，且違背司法院釋字第640號號解釋意旨。又稽
      徵機關常按自行頒布之準則、辦法或函釋據以認定事實並
      解釋稅法規定意旨，以補充稅法之抽象規定，然稽徵機關
      所頒布之稅捐法令，僅得作為執行母法之細節性、技術性
      規定，不得牴觸母法規定，或限縮母法適用範圍，或增加
      稅法對人民所無之限制（司法院釋字第415號、第438號及
      第640號解釋參照），否則牴觸之下位稅捐法令即違反租
      稅法律主義而無效，從而依據該稅捐法令所作成之稅捐處
      分，亦連帶失去合法性基礎。
（四）按稅捐稽徵程序之規範，不僅可能影響納稅義務人之作業
      成本與費用等負擔，且足以變動人民納稅義務之內容，故
      有關稅捐稽徵程序，應以法律定之，如有必要授權行政機
      關以命令補充者，其授權之法律應具體明確，始符合憲法
      第19條租稅法律主義之意旨。雖司法院釋字第640號解釋
      表明至遲1年內失效，惟此為最低標準，由於已增加納稅
      義務人之租稅負擔，稽徵機關更應謹慎限縮南區國稅局書
      面審核作業要點第7點之效力，被告及訴願決定機關稱該
      書面審核作業要點第7點於本件仍生效力云云，難令原告
      甘服。
（五）為此，原告依據行政訴訟法第4條第1項規定提起本件撤銷
      訴訟，並聲明求為判決：
    1.訴願決定及復查決定均撤銷。
    2.訴訟費用由被告負擔。
三、被告則以：
（一）按「個人之綜合所得總額，以其全年左列各類所得合併計
      算之︰……第二類︰執行業務所得︰凡執行業務者之業務
      或演技收入，減除……其他直接必要費用後之餘額為所得
      額。」、「前項調查，稽徵機關得視當地納稅義務人之多
      寡採分業抽樣調查方法，核定各該業所得額標準。納稅義
      務人申報之所得額如在前項規定標準之上，即以其原申報
      額為準，如不及前項規定標準者，應再個別調查核定之。
      」、「稽徵機關進行調查或復查時，納稅義務人應提示有
      關證明所得額之帳簿、文據；其未提示者，稽徵機關得依
      查得之資料或同業利潤標準，核定其所得額。前項帳簿、
      文據，應由納稅義務人依稽徵機關規定時間，送交調查；
      其因特殊情形，經納稅義務人申請，或稽徵機關認有必要
      ，得派員就地調查。」、「執行業務者未依法辦理結算申
      報，或未依法設帳記載及保存憑證，或未能提供證明所得
      額之帳簿文據者，稽徵機關得照同業一般收費及費用標準
      核定其所得額。前項收費及費用標準，由財政部各地區國
      稅局徵詢各該業同業公會意見擬訂，報請財政部核定之。
      」分別為行為時所得稅法第14條第1項第2類前段、第80條
      第2項、第3項、第83條第1項、第2項及其施行細則第13條
      所明定。次按「執行業務者未依法辦理結算申報，或未依
      法設帳記載並保存憑證，或未能提供證明所得額之帳簿文
      據者，94年度應依核定收入總額按下列標準計算其必要費
      用：……十、西醫師：（一）全民健康保險收入（含掛號
      費收入與保險對象依全民健康保險法第33條及第35條規定
      應自行負擔之費用）：78%。（二）非屬全民健康保險收
      入：……2.醫療費用收入含藥費收入，依下列標準計算：
      ……（12）其他科別：43%。……（五）人壽保險公司給
      付之人壽保險檢查收入，減除35%必要費用。」為財政部9
      5年4月7日臺財稅字第09504513230號令所核定。
（二）原告係信合美診所合夥人，94年度綜合所得稅結算申報，
      列報該診所收入總額111,319,931元，費用總額89,055,94
      4元，全年所得額22,263,987元，並按合夥比例9.88計算
      ，申報其執行業務所得2,199,682元，前經南區國稅局原
      按該局書面審核作業要點規定，從其申報數核定該診所全
      年所得額22,263,987元，嗣依該要點第7點規定進行抽查
      ，因該診所負責人彭嘉謨未能提示該診所帳簿文據供核，
      乃重行按財政部頒定94年度費用標準計算費用總額為80,1
      53,761元【（全民健康保險收入73,621,355元＋部分負擔
      收入7,397,398元＋掛號費收入12,664,550元－免收掛號
      費收入1,369,500元）×78%＋一般自費收入（18,722,134
      元＋109,345元）×43%＋人壽保險檢查收入147,030元×3
      5%】，全年所得額31,166,170元，並按原告之合夥比例9.
      88%計算，核定其執行業務所得3,079,218元，通報被告所
      屬士林稽徵所歸課原告綜合所得稅。
（三）按「對申報之所得額在主管機關核定之各該業所得額之標
      準以上者，仍可實施抽查，再予個別查核認定，與所得稅
      法第八十條第三項前段規定顯不相符，增加人民法律所未
      規定之租稅程序上負擔，自有違憲法第十九條租稅法律主
      義，應自本解釋公布之日起至遲一年內失效。」為司法院
      釋字第640號解釋闡明在案，而該解釋係於97年4月3日公
      布，並已指明自該解釋公布之日起至遲1年內失效，是南
      區國稅局訂定之書面審核作業要點第7點於本件仍有效力
      。次按稅捐稽徵機關在核定稅額過程中，須納稅義務人協
      同辦理者所在多有，學理上稱為納稅義務人之協力義務，
      包括申報義務、記帳義務、提示文據義務等，納稅義務人
      違背上開義務，在行政實務上即產生由稅捐稽徵機關片面
      核定等不利益之後果，而減輕稽徵機關之證明程度。是納
      稅義務人於稽徵機關進行調查或復查時，有提供帳證供查
      核之義務，如未能提示帳證供查核，稽徵機關即得依查得
      之資料，核定其所得額，上開所得稅法相關規定甚明。又
      執行業務者，應依規定設帳記載並取得、給予及保存憑證
      ，不因所申報之所得額已達純益率，而可卸免其義務。
（四）本件信合美診所94年度申報之所得額為22,263,987元，純
      益率為20%，已達書面審核標準，原經南區國稅局依書面
      審核作業要點第3點規定之書面審核純益率標準從其申報
      數核定在案，嗣依該要點第7點規定抽查審核帳簿憑證，
      經該局以96年10月3日南區國稅嘉市二字第0960008299號
      及96年10月17日南區國稅嘉市二字第0960008300號函請信
      合美診所負責人彭嘉謨提示該診所94年度帳簿憑證，惟迄
      未提供，經南區國稅局依上開規定，核定該診所收入總額
      111,319,931元，費用總額80,153,761元，全年所得額31,
      166,170元，並按原告合夥比例9.88%計算，核定其執行業
      務所得3,079,218元，通報被告所屬士林稽徵所歸課其94
      年度綜合所得稅，揆諸上開規定，並無不合。又參照高雄
      高等行政法院98年度訴字第4號及98年度簡字第1號判決，
      其為信合美診所其他合夥人案件，與本件情形相似，均經
      該等判決駁回該案原告之訴在案，併予敘明。
（五）綜上所述，原處分及訴願決定均無違誤等語，資為抗辯，
      並聲明求為判決駁回原告之訴，訴訟費用由原告負擔。
四、上開事實概要欄所述之事實，除後列之爭點事項外，其餘為
    兩造所不爭執，並有原處分書、全戶戶籍資料查詢清單、審
    查結果增減金額變更比較表、94年度綜合所得稅核定稅額繳
    款書（已申報核定）、徵銷明細檔查詢、94年度申報核定綜
    合所得稅核定通知書、94年度綜合所得稅結算申報書、南區
    國稅局97年8 月14日南區國稅法二字第0970049174號函、復
    查會決議登錄、南區國稅局復查報告、財政部臺灣省北區國
    稅局97年7 月31日北區國稅審二字第0970003556號函及97年
    6 月9 日電話傳真文件單、南區國稅局97年6 月10日電話傳
    真文件單、南區國稅局嘉義市分局94年綜合所得稅執行業務
    及其他所得申報案件重核報告書、94年度綜合所得稅執行業
    務及其他所得之核定調整法令及依據說明書（重核）、94年
    度申報核定調整數額報告表（重核）、94年度查核報告及結
    論分析（重核）、94年度綜合所得稅執行業務及其他所得未
    列選書面審核案件調整數額報告表、94年度收入明細及異常
    項目清單（未列選書審）、信合美診所94年度綜合所得稅執
    行業務所得損益申報書、94年度業務損益計算表、南區國稅
    局嘉義市分局96年10月17日南區國稅嘉市二字第0960008300
    號函及96年10月3 日南區國稅嘉市二字第0960008299號函暨
    96年7 月2 日南區國稅嘉市二字第0960008290號函、被告97
    年5 月5 日財北國稅法二字第0970225094號函、南區國稅局
    嘉義市分局97年4 月18日南區國稅嘉市二字第0970028155號
    函、南區國稅局綜合所得稅所得資料傳票等件附於原處分卷
    、訴願卷及本院卷可稽，為可確認之事實。
五、歸納兩造上述之主張，本件爭執之重點在於：原告合夥之信
    合美診所94年度綜合所得稅結算申報自行申報之純益率已達
    書面審核作業要點之標準，有無所得稅法第80條第3 項及司
    法院釋字第640 號解釋之適用？被告是否祇能依信合美診所
    申報之純益率為準，不得再依書面審核作業要點第7 點規定
    對該診所實施抽查，並依同業一般收費及費用標準核定所得
    額？茲分述如下：
（一）按「個人之綜合所得總額，以其全年左列各類所得合併計
      算之︰……第二類︰執行業務所得︰凡執行業務者之業務
      或演技收入，減除業務所房租或折舊、業務上使用器材、
      設備之折舊及修理費，或收取代價提供顧客使用之藥品、
      材料等之成本、業務上雇用人員之薪資、執行業務之旅費
      及其他直接必要費用後之餘額為所得額。執行業務者至少
      應設置日記帳一種，詳細記載其業務收支項目；帳簿使用
      前，並應送主管稽徵機關登記驗印。業務支出，應取得確
      實憑證。憑證及帳冊最少應保存5 年。」「執行業務者未
      依法辦理結算申報，或未依法設帳記載及保存憑證，或未
      能提供證明所得額之帳簿文據者，稽徵機關得照同業一般
      收費及費用標準核定其所得額。」分別為行為時所得稅法
      第14條第1 項第2 類前段、中段及同法施行細則第13條第
      2 項所明定。次按「執行業務者未依法辦理結算申報，或
      未依法設帳記載並保存憑證，或未能提供證明所得額之帳
      簿文據者，94年度應依核定收入總額按下列標準計算其必
      要費用：……十、西醫師：( 一) 全民健康保險收入（含
      掛號費收入與保險對象依全民健康保險法第33條及第35條
      規定應自行負擔之費用）：78% 。（二）非屬全民健康保
      險收入：……醫療費用收入含藥費收入，依下列標準計算
      ：……（12）其他科別：43% ……。( 五) 人壽保險公司
      給付之人壽保險檢查收入，減除35% 必要費用。」為財政
      部95年4 月7 日台財稅字第09504513230 號令核定「94年
      度執行業務者費用標準」在案。復按「為簡化稽徵作業，
      推行便民服務，鼓勵執行業務者、私人辦理補習班、托兒
      所、幼稚園及養護療養院所誠實記帳、申報，特訂定本要
      點。」「適用本要點之案件，應依規定設帳記載並取得、
      給與及保存憑證，並依法辦理綜合所得稅結算申報及執行
      業務（其他）所得之損益申報……。」「每年書面審核核
      定之案件，得抽查10% 。抽查之案件，應依帳簿文據等相
      關資料核實認定所得額；如經2 次調帳通知，業者逾期未
      提送，則逕按財政部頒訂之費用標準核定所得額。……。
      」亦為被告書面審核作業要點第1 點、第2 點及第7 點所
      規定。查上開費用標準及書面審核作業要點，為財政部本
      於中央主管機關之地位，及被告本其權責就執行業務者未
      依法辦理結算申報，或未依法設帳記載並保存憑證，或未
      能提供證明所得額之帳簿文據者，應如何調查、審核及計
      算其執行業務所得，所為技術性及細節性事項之規範，核
      與所得稅法第14條規定之立法意旨相符，自得援用。
（二）經查：原告係信合美診所合夥人，94年度綜合所得稅結算
      申報，列報該診所收入總額111,319,931 元，費用總額89
      ,055,944元，全年所得額22,263,987元，並按合夥比例9.
      88計算，申報其執行業務所得2,199,682 元，前經南區國
      稅局原按該局書面審核作業要點規定，從其申報數核定該
      診所全年所得額22,263,987元，嗣依該要點第7 點規定進
      行抽查，先後以96年10月3 日南區國稅嘉市二字第096000
      8299號函及96年10月17日南區國稅嘉市二字第0960008300
      號函，請信合美診所提示該診所94年度帳簿憑證，均未獲
      提供，此有上開函文及郵件收件回執附原處分卷（第71頁
      、第72頁）可稽。而依前述法令規定，可知執行業務者應
      設置帳簿，詳細記載其業務收支項目，若其未能提供證明
      所得額之帳簿文據，稽徵機關自得照同業一般收費及費用
      標準核定其所得額。至於書面審核作業要點乃被告為簡化
      稽徵作業，推行便民服務，鼓勵執行業務者等誠實記帳、
      申報所訂定，以達到便利徵繳作業之目的，非謂祇要申報
      之純益率達到書面審核作業要點之標準，即可不問該執行
      業務者有無設置帳簿憑證，甚或可免受查帳，蓋若如此，
      反而失去鼓勵誠實申報之目的並違反租稅公平。查信合美
      診所係採用書面審核作業要點規定之純益率申報94年度全
      年所得，此有該診所94年度業務損益計算表附原處分卷（
      第68頁、第69頁）可稽，惟經被告實施抽查後2 次通知該
      診所提示帳簿憑證，均未獲提示，則南區國稅局依前述規
      定，乃重行按財政部頒定94年度費用標準計算費用總額為
      80,1 53,761 元【（全民健康保險收入73,621,355元＋部
      分負擔收入7,397,398 元＋掛號費收入12,664,550元－免
      收掛號費收入1,369,500 元）×78% ＋一般自費收入（18
      ,722,134元＋109,345 元）×43% ＋人壽保險檢查收入14
      7,030 元×35% 】，全年所得額31,166,170元，並按原告
      之合夥比例9. 88%計算，核定其執行業務所得3,079,218
      元，通報被告所屬士林稽徵所歸課原告綜合所得稅，並無
      違誤。
（三）原告雖主張：信合美診所申報之所得已達書面審核作業要
      點規定之純益率標準，依所得稅法第80條第3 項規定及司
      法院釋字第640 號解釋意旨，被告不得再對信合美診所調
      閱帳簿、文據及相關資料，祇能從該診所申報之純益率認
      定所得云云。惟按「（第1 項）稽徵機關接到結算申報書
      後，應派員調查，核定其所得額及應納稅額。（第2 項）
      前項調查，稽徵機關得視當地納稅義務人之多寡採分業抽
      樣調查方法，核定各該業所得額之標準。（第3 項）納稅
      義務人申報之所得額如在前項規定標準以上，即以其原申
      報額為準，如不及前項規定標準者，應再個別調查核定之
      。」固為所得稅法第80條第1 項至第3 項所規定，然被告
      訂定之書面審核作業要點則係有關各業別之書面審核純益
      率標準（包括營業內淨利及營業外淨利），核與所得稅法
      第80條第3項 規定之所得額為營業內淨利概念並非一致，
      此觀原處分卷（第68頁、第69頁）信合美診所申報之94年
      度業務損益表更可明瞭。故原告援引所得稅法第80條第3
      項規定，主張信合美診所申報之全年所得已達書面審核作
      業要點規定之純益率標準，被告即應從其申報，不得再對
      其實施抽查云云，尚難採取。再者，「中華民國52年1 月
      29日修正公布之所得稅法第80條第3 項前段所定，納稅義
      務人申報之所得額如在稽徵機關依同條第2 項核定各該業
      所得額之標準以上者，即以其原申報額為準，係指以原申
      報資料作為進行書面審查所得額之基準，稽徵機關自不得
      逕以命令另訂查核程序，調閱帳簿、文據及有關資料，調
      查核定之。財政部臺灣省北區國稅局於86年5 月23日訂定
      之財政部臺灣省北區國稅局書面審核綜合所得稅執行業務
      者及補習班幼稚園托兒所簡化查核要點笫7 點：『適用書
      面審查案件每年得抽查百分之10，並就其帳簿文據等有關
      資料查核認定之。』對申報之所得額在主管機關核定之各
      該業所得額之標準以上者，仍可實施抽查，再予個別查核
      認定，與所得稅法第80條第3 項前段規定顯不相符，增加
      人民法律所未規定之租稅程序上負擔，自有違憲法第19條
      租稅法律主義，應自本解釋公布之日起至遲1 年內失效。
      本院釋字第247 號解釋應予補充。」固為司法院釋字第64
      0 號所解釋，惟上開解釋係於97年4 月3 日公布，依其解
      釋文所稱係指財政部臺灣省北區國稅局於86年5 月23日訂
      定之財政部臺灣省北區國稅局書面審核綜合所得稅執行業
      務者及補習班幼稚園托兒所簡化查核要點笫7 點規定，違
      反所得稅法第80條第3 項前段規定及憲法第19條租稅法律
      主義，至遲應自解釋公布之日起屆滿1 年後失其效力，惟
      如前述，被告訂定之書面審核作業要點係採取純益率標準
      ，核與該號解釋所指之所得額標準之規定不同，不在該號
      解釋範圍內；況且，縱認被告訂定之書面審核作業要點所
      規定之純益率涵蓋所得額標準之性質，而應與財政部臺灣
      省北區國稅局於86年5 月23日訂定之財政部臺灣省北區國
      稅局書面審核綜合所得稅執行業務者及補習班幼稚園托兒
      所簡化查核要點笫7 點規定作相同解釋，惟本件被告處分
      作成之時間係在97年3 月間，依照上開說明，仍在司法院
      釋字第640 號解釋訂定之落日期間內，自難謂被告作成原
      處分違法。足見原告此部分之主張，洵非可採。
六、綜上所述，原告主張各節，均無可採，本件被告所為原處分
    ，並無違誤，訴願決定予以維持，亦無不合。原告仍執前詞
    ，訴請撤銷，為無理由，應予駁回。
七、本件事證已臻明確，兩造其餘攻擊防禦方法均與本件判決結
    果不生影響，故不逐一論述，併此敘明。
據上論結，本件原告之訴為無理由，爰依行政訴訟法第98條第1
項前段，第218 條，民事訴訟法第385 條第1 項前段，判決如主
文。
中    華    民    國    98   年    7     月     9     日
            臺北高等行政法院第一庭
                            審判長法  官  王立杰
                                  法  官  劉錫賢
                                  法  官  許麗華
上為正本係照原本作成。
如不服本判決，應於送達後20日內，向本院提出上訴狀並表明上
訴理由，如於本判決宣示後送達前提起上訴者，應於判決送達後
20日內補提上訴理由書（須按他造人數附繕本）。
中    華    民    國    98   年    7     月     10    日
                                  書記官  蘇婉婷


司法院資訊處製作；財團法人民間司法改革基金會備份。
